【裁判字號】    97,易,357
【裁判日期】    970530
【裁判案由】    家庭暴力罪之傷害
【裁判全文】
臺灣士林地方法院刑事判決               97年度易字第357號
公  訴  人  臺灣士林地方法院檢察署檢察官
被      告  丙○○○○○○
上列被告因家庭暴力罪之傷害案件，經檢察官提起公訴（96年度
偵字第9590號），本院判決如下：
    主  文
邱禾畇傷害人之身體，處拘役壹拾日，如易科罰金，以新台幣壹
仟元折算壹日。
    事  實
一、丙○○○○○○為甲○○之弟乙○○之配偶（邱禾畇與乙○○嗣於民國96年12月5 日離婚），邱禾畇與甲○○為家庭暴
    力防治法第3 條第4 款之家庭成員。緣邱禾畇於96年7 月4
    日晚間9 時30分許，在台北市○○區○○路220 號頂好超市
    與甲○○之母周李政發生爭執拉扯，甲○○見狀即出言斥責
    邱禾畇「你罵我媽媽！你罵我媽媽！你不要對我媽媽這樣」
    並出手將邱禾畇推開，邱禾畇因而心生不滿，基於傷害之犯
    意，以手推抓甲○○，致其指甲劃傷甲○○之臉部、頸部及
    手臂，甲○○因此左臉4 處1.5X0.2 公分擦傷、頸部6X0. 2
    公分擦傷、胸部8X0.2 公分擦傷、右手臂2.5X0.5 公分擦傷
    。
二、案經甲○○訴由臺北市政府警察局北投分局移送臺灣士林地
    方法院檢察署檢察官偵查起訴。
    理  由
一、證據能力之認定：按告訴人甲○○所提出之台北市立聯合醫
    院甲種診斷書（見偵卷第10頁），雖為出具該等診斷證明書
    之醫師於審判外就被告受傷情形所為之書面供述，惟為醫師
    執行醫療業務時所需製作之證明文書，復無證據顯示該等診
    斷證明書存有詐偽或虛飾情事，核無顯不可信之情況，依刑
    事訴訟法第159 條之4 第2 款規定，應得為證據，合先敘明
    。
二、訊據被告邱禾畇矢口否認有傷害之犯行，辯稱：是甲○○先
    動手朝其臉部打了兩拳，其為自衛，而以手將甲○○揮開，
    可能因此不慎指甲劃傷甲○○云云。惟查：
  (一)證人即甲○○之女戊○○於本院審理時到庭具結證稱：「我
    跟我外婆一起在頂好超市，正在進去時遇到被告丙○○○○○○」、「我看到丙○○○○○○覺得有點眼熟，就問我外
    婆他是誰，外婆說那就是舅舅的女人，之後丙○○○○○○
    聽到我們在說他，他就衝過來靠我外婆很近，有點撞我外婆
    說『你說什麼』，我外婆就說『你這個女人，把我兒子拐到
    那裡去？』丙○○○○○○就開始罵我外婆‧‧‧我覺得丙○○○○○○很過份，我就跟我外婆說不要跟她談，但我外
    婆堅持要問出舅舅在哪裡‧‧‧就叫我去叫我媽媽過來，想
    要二人一起質問丙○○○○○○，我就離開頂好超市去找我
    媽媽，當時我媽媽在附近買飲料。我媽媽一進去頂好超市，
    就看到丙○○○○○○與外婆已經有肢體的衝突，兩人在拉
    扯‧‧‧我媽媽怕我外婆受傷，就把丙○○○○○○推開，
    並說『你不要對我媽媽這樣子』，我也看到丙○○○○○○
    推我媽媽一把」、「他直接推我媽媽的肩膀，好像有倒上去
    有抓到臉，所以我媽媽的臉有受傷」等語（見本院卷第48頁
    ）；核與證人即告訴人甲○○所稱「我衝到頂好超市，我看
    到丙○○○○○○在打我媽媽，（後改稱）我看到他們在拉
    扯，我有看到他拿牛奶罐跟皮包作勢要毆打，所以我就衝過
    去把他們分開，我就把丙○○○○○○推開，丙○○○○○○就把手從我媽媽身上放開，就朝著我過去，手朝我臉部抓
    ，之後又推我，我就跌坐在地上」（見本院卷第54頁）相符
    。而告訴人甲○○因此而左臉4 處1.5X0.2 公分擦傷、頸部
    6X 0.2公分擦傷、胸部8X0.2 公分擦傷、右手臂2.5X0.5 公
    分擦傷，亦有台北市立聯合醫院甲種診斷證明書（偵查卷第
    10頁）、照片4 張在卷可稽（偵查卷第14、15頁）。
  (二)至於被告丙○○○○○○雖辯稱：是甲○○先動手朝其臉部
    打了兩拳，其為自衛，而以手將甲○○揮開，有頂好超市黃
    副店長可以作證云云。惟經本院傳訊頂好超市副店長丁○○
    ，其到庭具結證稱：「當天我是當班主管，有員工告知我收
    銀機櫃臺前有顧客發生爭執」、「我並沒有到現場去看」、
    「我沒有親眼看到」等語（見本院卷第42、43頁）。而證人
    戊○○雖係告訴人之女，然對於當日爭執經過不利於其母親
    者，例如當天係其母先動手推被告丙○○○○○○、其母到
    場時有對被告說「你罵我媽媽、你罵我媽媽」等語均直言不
    諱（見本院卷第49頁），其證詞應非偏頗而不可信，依證人
    戊○○所言，當天其母與被告丙○○○○○○發生本件糾紛
    之經過，雖係其母先出手，然其母係動手將被告丙○○○○○○推開，並非動手毆打被告丙○○○○○○臉部，被告丙○○○○○○所稱當天係告訴人先出拳毆打其臉部2 拳一節
    ，尚難採信。且「正當防衛必須對於現在不法之侵害始得為
    之，侵害業已過去，即無正當防衛可言。」（最高法院30年
    上字第1040號判例參照）。本件告訴人甲○○動手將被告丙○○○○○○推開後，並無其他侵害被告丙○○○○○○之
    行為，則侵害行為已經過去，被告丙○○○○○○朝告訴人
    甲○○推抓之舉動，即無正當防衛可言，所辯正當防衛云云
    ，要無可採。
  (三)綜上各述，被告丙○○○○○○所為傷害犯行，事證明確，
    應依法論科。
三、核被告丙○○○○○○所為，係犯刑法第277 條第1 項之傷
    害罪。本件被告丙○○○○○○為甲○○之弟乙○○之配偶
   （ 邱禾畇與乙○○嗣於96年12月5 日離婚），有戶籍謄本在
    卷可稽，被告丙○○○○○○與告訴人甲○○為家庭暴力防
    治法第3 條第4 款之家庭成員，被告丙○○○○○○對家庭
    成員即告訴人甲○○故意實施身體上不法侵害之家庭暴力行
    為，且成立刑法第277 條第1 項之傷害罪，應屬家庭暴力防
    治法第2 條第2 款所稱之家庭暴力罪，併予敘明。爰審酌被
    告丙○○○○○○傷害之動機、手段、告訴人甲○○受傷之
    情形，並斟酌被告丙○○○○○○並無前科素行良好，於本
    件傷害行為後亦表達願意與告訴人甲○○和解之意（惟告訴
    人甲○○堅持不願商談和解）等及其他一切情狀，量處如主
    文所示之刑，並諭知易科罰金之折算標準。
據上論斷，應依刑事訴訟法第299 條第1 項前段，刑法第277 條
第1 項、刑法第41條第1 項前段、刑法施行法第1 條之1 ，判決
如主文。
本案經檢察官余秉甄到庭執行職務。
中    華    民    國    97    年    5     月    30    日
                  刑事第四庭法  官  洪慕芳
以上正本證明與原本無異。
如不服本判決，應於收受送達後10日內向本院提出上訴書狀，其
未敘述上訴理由者，應於上訴期間屆滿後20日內向本院補提理由
書狀（均須按他造當事人之人數附繕本）。
                            書記官  林靜枝
中     華    民    國    97    年    5     月    30    日
附錄本案論罪科刑法條：
中華民國刑法第277 條第1 項（普通傷害罪）：
  傷害人之身體或健康者，處3 年以下有期徒刑、拘役或1 千元
  以下罰金。


司法院資訊處製作；財團法人民間司法改革基金會備份。
